臺灣臺北地方法院刑事判決　　　　　　　　　　　　九十二年度訴字第一四五０號
　　公　訴　人　臺灣台北地方法院檢察署檢察官
　　被　　　告　甲○○
　　　　　　　　乙○○
右列被告等因偽造文書等案件，經檢察官聲請以簡易判決處刑（九十二年度偵字第一
四三九七號、九十二年度偵緝字第八六五號），本院認不宜以簡易判決處刑，改依通
常程序審理，判決如左：
    主  文
甲○○共同行使偽造公文書，足以生損害於公眾及他人，處有期徒刑貳年。偽造如附
表所示之印文均沒收。
乙○○共同行使偽造公文書，足以生損害於公眾及他人，處有期徒刑壹年貳月。偽造
如附表所示之印文均沒收。
    事  實
一、甲○○與乙○○原為男女朋友，戊○○（另案已審結）為甲○○之小學同學，甲○○、乙○○與戊○○明知乙○○於民國八十四年三月九日至八十八年七月十五
    日間未在方益企業有限公司（下稱方益公司）任職，戊○○於八十六年十月二十
    二日至八十八年八月四日間未在恆聖企業有限公司（下稱恆聖公司）任職，為順
    利向金融機構貸款款項，竟共同基於行使偽造私文書、特種文書及公文書之犯意
    聯絡，先由甲○○、乙○○至臺北縣新莊市某處，以新臺幣（下同）六萬元之代
    價向真實姓名年籍不詳之「劉」姓成年男子取得偽造之上開公司之各類所得扣繳
    暨免扣繳憑單、在職證明書（單）、乙○○勞工保險卡。甲○○、乙○○及戊○○復於於八十八年八月十日許，共同意圖為自己不法之所有，至臺北市中正區○○○路○段一一二號一樓之遠東國際商業銀行股份有限公司臺北忠孝分行（下稱
    遠東銀行），以乙○○為借款人、戊○○為連帶保證人，由乙○○及戊○○填具
    遠東國際商業銀行自然人貸款、續借申請書暨徵信調查表、消費者小額貸款契約
    書、授信動用申請書及由乙○○及戊○○為共同發票人、票面金額為三十萬元之
    本票一張，並檢具上開偽造之公司各類所得扣繳暨免扣繳憑單、在職證明卡、勞
    工保險卡等資料向遠東銀行使以供對保及申請小額貸款，使受理之行員丙○○與
    遠東銀行陷於錯誤，審核後貸與三十萬元，甲○○則分得十萬元，致生損害於遠
    東銀行、恆聖公司、方益公司，及勞工保險局對勞工資料管理之正確性。嗣於八
    十九年四月乙○○未再繳息，遠東銀行始知受騙，而查悉上情。
二、案經遠東銀行訴由臺北市政府警察局中正第一分局移送臺灣臺北地方法院檢察署
    檢察官偵查及檢察官自動檢舉聲請以簡易判決處刑，本院認不宜以簡易判決處刑
    ，改依通常程序審理。
    理  由
一、訊據被告乙○○對前述犯罪事實坦承不諱；而被告甲○○雖坦承有與乙○○至新
    莊，並載乙○○及戊○○至遠東銀行，且於遠東銀行同意貸款後取得十萬元之事
    實，惟否認有何偽造文書與詐欺之犯行，辯稱：其只是載乙○○至新莊及遠東銀
    行辦理貸款事宜，不知道偽造之資料何來，亦未與劉姓男子接觸等語。經查：
（一）右揭事實，業據共同被告乙○○、共犯戊○○本院審理時以證人身分具結並當
      庭證述明確，核與證人丙○○於警訊中證述相符，並有上開偽造之方益公司及
      恆聖公司八十七年度各類所得扣繳暨免扣繳憑單、偽造之乙○○及戊○○之在
      職證明書（單）、偽造之乙○○勞工保險卡、遠東國際商業銀行自然人貸款、
      續借申請書暨徵信調查表、三十萬元本票、消費者小額貸款契約書、授信動用
      申請書、乙○○及戊○○之八十七年度各類所得歸戶清單、方益公司及恆聖公
      司回函、勞工保險局九十年六月七日保承字第一０一０一一九號、九十年六月
      二十一日九十保承字第一０一０八四五號函及其附件在卷可稽。足以佐證乙○○、戊○○之陳述與事實相符。
（二）又查，依證人戊○○證稱：「（庭呈在職證明單二紙，有何意見？）當初甲○○有給我一張紙，上面寫有電話等資料稱如果人家問我，我就依上面資料來回
      答，又我記得資料上有公司名及電話，這張紙主要是叫我講我在何處工作，工
      作有多久。」（九十一年度偵緝字第三０四號九十一年三月十日訊問筆錄）、
      「（借款當時你在何處工作？）成衣店。（甲○○知道你在成衣店工作嗎？）
      不知道，他只知道我在工作，但是他知道我沒有在恆聖公司工作過。（你既然
      沒有在恆聖公司工作，為何你在徵信調查表上面寫明你在恆聖公司工作？）我
      是照著甲○○拿給我恆聖公司的資料背下來之後寫上去的。（到銀行辦貸款，
      你跟何人去的？）就是甲○○開車載我及甲○○的未婚妻，．．．。」（本院
      九十三年二月三日審判筆錄）等語，及證人乙○○證述：「（偽造在職證明、
      勞工卡、扣繳憑單是何人偽造？）是甲○○透過一個姓「劉」的辦的，這些資
      料之前就送件了。」（九十二年度偵緝字第八六五號卷第二十一頁反面）、「
      （甲○○在現場，知道你沒有在方益公司上班，他有沒有說什麼？）沒有。（
      甲○○知道你當時沒有工作嗎？）知道。（你說有人教你填任職方益公司的人
      是何人？）我們當時稱呼他為劉代書。（他是在何時何地教你填的？）是在新
      莊，是在借款之前約一個月。（你是如何認識劉代書的？）是甲○○介紹的。
      （甲○○為何要介紹劉代書跟你認識？）因為要教我如何填申請表。（當時你
      是如何去新莊的？）甲○○開車載我去的。（銀行辦理對保的時候，何人和你
      在現場？）戊○○及甲○○。」（本院九十二年二月三日審判筆錄）等語，足
      認被告甲○○於本件貸款當時對於戊○○、乙○○並未在恆聖公司、方益公司
      任職等情知之甚詳，並參與及配合戊○○、乙○○以上開偽造之文書向遠東銀
      行貸款。復參酌被告亦自承：「我也是連帶保證人，因為我有案件，所以請我
      同學戊○○當連帶保證人，乙○○有跟我提過，事成之後，要給那些提供資料
      的人錢，錢撥下來時有載呂女去新莊。」（九十二年度偵緝字第八六五號卷第
      二十八頁反面）、「．．．我當時需要錢，戊○○是我找來當保證人的．．．
      我只是想要把貸款貸下來。」（本院九十二年十二月十二日準備程序筆錄）、
      「（貸款辦下來後，你有無拿到貸款的錢？）有。我拿了將近十萬元。（既然
      貸款是她【即乙○○】個人的事且她也有可能被騙，為何又向她取十萬元？）
      因為錢已經貸款下來了。」（本院九十三年五月二十七日審判筆錄）等語，堪
      認本件行使偽造之公司各類所得扣繳暨免扣繳憑單、在職證明卡、勞工保險卡
      等資料，使遠東銀行陷於錯誤而撥付三十萬元等情，被告與乙○○、戊○○間
      有犯意聯絡與行為分擔。被告辯稱只是載乙○○至新莊及遠東銀行辦理貸款事
      宜，不知道偽造之資料何來，亦未與劉姓男子接觸等語，顯係卸責之詞，不足
      採信。
（三）綜上所述，本件事證明確，被告甲○○、乙○○犯行均堪以認定。
二、按扣繳憑單為私文書；在職證明書係關於服務或其他相類之證書；又勞工保險卡
    為勞工保險局職員以勞工保險局名義職務上製作之公文書。是核被告甲○○、乙○○為辦理信用貸款，明知為偽造之扣繳憑單、在職證明書及勞工保險卡而仍持
    向遠東銀行行使，核被告二人所為，均係犯刑法第二百十六條、第二百十條行使
    偽造私文書罪；刑法第二百十六條、第二百十二條行使偽造特種文書罪；刑法第
    二百十六條、第二百十一條行使偽造公文書罪，第三百三十九條第一項詐欺取財
    罪。被告二人間有犯意聯絡、行為分擔，為共同正犯。被告二人以一行為同時行
    使偽造之乙○○、戊○○扣繳憑單二私文書、行使偽造乙○○、戊○○二在職證
    明書特種文書、及偽造乙○○勞工保險卡公文書，為想像競合犯，應依刑法第五
    十五條規定，從一較重之行使偽造公文書處斷。而行使偽造公文書與詐欺取財二
    罪間，有方法、目的之牽連關係，為牽連犯，應依刑法第五十五條規定，從一較
    重之行使偽造公文書罪處斷。起訴書所犯法條欄雖未論列被告行使偽造公文書之
    罪名，惟此業經蒞庭檢察官當庭補充，且起訴書於犯罪事實欄內已敘明被告二人
    行使勞工保險卡之犯行，本院自得論科，附此敘明。爰審酌被告甲○○及乙○○
    犯罪之動機、目的、手段、品行，及被告甲○○犯罪後一再否認，並將責任推卸
    他人，態度非佳；被告乙○○坦承犯行，事後與告訴人遠東銀行之債權受讓人即
    太平產物保險股份有限公司達成協議，分期清償本件貸款，此據告訴代理人丁○○於本院證實無訛，並有協議書一份、匯款單多紙在卷足稽，足認被告乙○○犯
    後態度良好且顯有悔意，爰依上開情狀對被告二人分別量處如主文所示之刑，以
    示懲儆。
三、末查偽造如附表所示之印文，依刑法第二百十九條之規定，不問屬犯人與否，均
    應予沒收。另偽造之乙○○、戊○○各類所得扣繳暨免扣繳憑單、方益企業有限
    公司在職證明書、恆聖有限公司在職證明單及勞工保險卡業經被告二人行使提出
    附於遠東銀行忠孝東路分行申貸卷中，已非屬被告所有之物，又非必須沒收之違
    禁物，故不予宣告沒收。
四、依刑事訴訟法第四百五十二條，第二百九十九條第一項前段、刑法第二十八條、
    第二百十六條、第二百十條、第二百十一條、第二百十二條、第三百三十九條第
    一項、第五十五條、第二百十九條，罰金罰鍰提高標準條例第一條前段，判決如
    主文。
本案經檢察官陳玉萍到庭執行職務
中　　　華　　　民　　　國　　九十三　　年　　　七　　　月　　　九　　　日
                                      臺灣臺北地方法院刑事第十六庭
                                          審判長法　官  劉嶽承
                                          　　　法　官　林麗真
                                          　　　法　官　胡宗淦
右正本證明與原本無異。
如不服本判決，應於判決送達後十日內向本院提出上訴狀（應抄附繕本）。告訴人或
被害人如對於本判決不服者，應具備理由請求檢察官上訴，其上訴期間之計算係以檢
察官收受判決正本之日期為準。
                                          　　　書記官  張耀鴻
中　　　華　　　民　　　國　　九十三　　年　　　七　　　月　　　九　　　日
附錄法條：
中華民國刑法第二百一十條
(偽造變造私文書罪)
偽造、變造私文書，足以生損害於公眾或他人者，處五年以下有期徒刑。
中華民國刑法第二百一十一條
(偽造變造公文書罪)
偽造、變造公文書，足以生損害於公眾或他人者，處一年以上七年以下有
期徒刑。
中華民國刑法第二百一十二條
(偽造變造特種文書罪)
偽造、變造護照、旅券、免許證、特許證及關於品行、能力服務或其他相
類之證書、介紹書，足以生損害於公眾或他人者，處一年以下有期徒刑、
拘役或三百元以下罰金。
中華民國刑法第二百一十六條
(行使偽造變造或登載不實之文書罪)
行使第二百十條至第二百十五條之文書者，依偽造、變造文書或登載不實
事項或使登載不實事項之規定處斷。
中華民國刑法第三百三十九條
(普通詐欺罪)
意圖為自己或第三人不法之所有，以詐術使人將本人或第三人之物交付者
，處五年以下有期徒刑、拘役或科或併科一千元以下罰金。
以前項方法得財產上不法之利益或使第三人得之者，亦同。
前二項之未遂犯罰之。
附表：
一、方益企業有限公司八十八年七月十五日在職證明書上偽造之「方益企業有限公司
    」及負責人「蕭坤焰」印文各壹枚。
二、恆聖有限公司八十八年八月四日在職證明單上偽造之「恆聖有限公司」及負責人
    「劉聆弟」印文各壹枚。
